臺灣高雄地方法院刑事判決　
111年度訴字第263號
公  訴  人  臺灣高雄地方檢察署檢察官
被      告  何清男



指定辯護人  本院公設辯護人蘇鴻吉
上列被告因違反毒品危害防制條例案件，經檢察官提起公訴（11
0年度偵字第17083號、第22783號、第23499號），本院判決如下
：
    主  文
何清男犯如附表一編號1至9所示之罪，分別處如附表一編號1至9
「罪刑及沒收欄」所示之刑及沒收。應執行有期徒刑拾年陸月。
    事  實
一、何清男明知海洛因係屬毒品危害防制條例所列之第一級毒品
    ，不得非法販賣、轉讓及持有（逾量），竟分別為下列行為
    ：
　㈠基於販賣第一級毒品以營利之犯意，自民國110年7月7日起至
    同年7月28日止，使用其所有如附表二編號1所示之行動電話
    供販賣毒品聯絡之用，並以其所有如附表二編號2、3所示之
    電子磅秤、夾鏈袋供秤量及預備分裝毒品所用，先後於如附
    表一編號1至7所示之時間、地點，以如附表一編號1至7所示
    之數量及方式，分別販賣第一級毒品海洛因予蘇豐智計3次
    、李明諺計1次、林國笙計3次（起訴書附表誤載為林明笙)
    ，合計7次，均藉此營利。
　㈡基於轉讓第一級毒品之犯意，於附表一編號8所示之時間、地
    點，以如附表一編號8所示之數量及方式，無償轉讓第一級
    毒品海洛因予陳美生計1次。嗣經警對前述門號執行通訊監
    察，進而於110年8月24日7時15分許，在陳美生位於高雄市○
    ○區○○○路00巷00號住處執行搜索，扣得如附表二編號1所示
    之行動電話3支、如附表二編號2所示之電子磅秤其中1台及
    如附表二編號4所示之販賣剩餘第一級毒品海洛因4包（重量
    詳如附表）；復於同日8時15分許，在何清男位於高雄市○○
    區○○○巷00○0號住處執行搜索，另扣得如附表二編號2所示之
    電子磅秤其中1台及如附表二編號3所示之夾鏈袋1包。
  ㈢基於持有第一級毒品純質淨重10公克以上之犯意，於附表一
    編號9所示之時間、地點，以如附表一編號9所示之數量及方
    式，向真實姓名不詳、綽號「阿福」之成年男子購入第一級
    毒品海洛因，供己施用而持有之。嗣因何清男另案遭通緝，
    為警於110年10月13日23時許，在高雄市○○區○○○路000巷00
    號前，當場逮捕並扣得如附表二編號5所示之持有第一級毒
    品海洛因7包（重量詳如附表），因而查悉全情。
二、案經高雄市政府警察局刑事警察大隊、高雄市政府警察局林
    園分局分別報告臺灣高雄地方檢察署檢察官偵查起訴。
    理  由
一、證據能力之判斷
　　本判決所引具有傳聞證據之性質，業經檢察官、被告何清男
    （下稱被告）及辯護人於本院審理中，明示同意有證據能力
    （見本院111年度訴字第263號卷〈下稱本院卷〉第50頁），本
    院審酌各該證據作成時之客觀環境及條件，均無違法不當取
    證或明顯欠缺信用性之情事，作為證據使用皆屬適當，依刑
    事訴訟法第159條之5第1項規定，自有證據能力；其餘非供
    述證據，則無證據證明係公務員違背法定程序所取得，且經
    本院於審判期日合法踐行證據調查程序，由檢察官、被告及
    辯護人互為辯論，業已保障當事人訴訟上之程序權，依同法
    第158條之4規定反面解釋，本院均得採為證據。
二、認定事實所憑之證據
　㈠前揭事實，業據被告於警詢、偵訊及本院審理中均自白不諱
    （見高雄市政府警察局林園分局高市警林分偵字第11073150
    100號卷〈下稱警二卷〉第6-9頁，高雄市政府警察局刑事警察
    大隊高市警刑大偵24字第11072855600號卷〈下稱警三卷〉第1
    9-22、28-33頁，臺灣高雄地方檢察署110年度偵字第17083
    號卷〈下稱偵一卷〉第110-113頁，臺灣高雄地方檢察署110年
    度偵字第22783號卷〈下稱偵二卷〉第45-46頁，本院卷第45-5
    7、143-146、161-163頁)，核與證人蘇豐智、李明諺、林國
    笙、陳美生於警詢及偵查中證述情節相符（見高雄市政府警
    察局刑事警察大隊高市警刑大偵24字第11072248000號卷〈下
    稱警一卷〉第53、91、124-126頁，警三卷第38-42頁，偵一
    卷第124-125、164-166、197、235-236頁)，並有本院110年
    度聲監字第515號、110年度聲監續字第1078號通訊監察書暨
    通訊監察譯文、本院110年度聲搜字第909號搜索票、高雄市
    政府警察局刑事警察大隊110年8月24日搜索扣押筆錄、扣押
    物品目錄表、扣押物品照片、指認照片資料、現場照片、監
    視器擷取畫面、車輛詳細資料報表資料、法務部調查局110
    年9月30日濫用藥物實驗室鑑定書、高雄市政府警察局林園
    分局110年10月13日搜索扣押筆錄、扣押物品清單、扣押物
    品照片、法務部調查局110年12月6日濫用藥物實驗室鑑定書
    在卷可稽（見警一卷第3-17、59-75、95-101、111-117、12
    3-124、129-133頁，警二卷第17-25、37-53頁，警三卷第13
    9-141、143-144頁，偵一卷第217-218、225-227、229-234
    、241-242、273-277頁，偵二卷第53、55-56、63、65、73-
    74頁），及如附表二編號1至5所示之供販毒所用行動電話、
    電子磅秤、夾鏈袋、販賣剩餘之海洛因、持有逾量之海洛因
    扣案為憑（見偵一卷第217-218頁，偵二卷第53頁，本院卷
    第35-39頁），足認被告上開任意性自白，確與事實相符，
    得為本件論科之依據。
  ㈡又販賣海洛因等毒品，並無一定之價格，隨供需雙方之資力
    或關係之深淺或需求之數量、貨源之充裕與否，而有不同標
    準，惟販賣者從各種價差、量差或純度謀取利潤，或有差異
    ，然其所圖利益之目的，則無二致，依一般社會通念，販賣
    行為在通常情形下均係以牟利為其主要誘因及目的，當無可
    能甘冒遭查獲之重大風險，取得毒品後仍按同一價量轉售之
    理，是舉凡毒品之有償交易，除足以反證其確另基於某種非
    圖利本意之關係外，通常尚難因無法查悉其買進、賣出之差
    價，諉無營利之意思，或阻卻販賣犯行之追訴，而本件如附
    表一編號1至7所載之販賣海洛因犯行，業據被告坦承海洛因
    價金均已收取完畢等語（見本院卷第161頁），別無其他相
    反之事證，應認被告前述販賣第一級毒品犯行，確可賺取轉
    手間之利潤，均係基於營利之意圖所為無訛。
  ㈢綜上，本件事證明確，被告前揭犯行，均堪認定，應予依法
    論科。
三、論罪科刑之理由
　㈠罪名及罪數
　　按海洛因係毒品危害防制條例第2條第2項第1款所列之第一
    級毒品，不得非法販賣、轉讓及持有（逾量）。核被告所為
    ：①如附表一編號1至7所載犯行，均係犯毒品危害防制條例
    第4條第1項之販賣第一級毒品罪；②如附表一編號8所載犯行
    ，係犯同條例第8條第1項之轉讓第一級毒品罪；③如附表一
    編號9所載之犯行，則係犯同條例第11條第3項之持有第一級
    毒品純質淨重10公克以上之罪。又被告如附表一編號1至8所
    載犯行，其持有（逾量）海洛因之低度行為，各為販賣、轉
    讓之高度行為所吸收，均不另論罪。另被告所犯如附表一編
    號1至9所載犯行，販賣第一級毒品計7罪、轉讓第一級毒品
    計1罪、持有第一級毒品純質淨重10公克以上計1罪間，或時
    地有別，或態樣不同，各次行為互殊，顯係基於各別犯意所
    為，應予分論併罰。
　㈡刑之減輕事由
　⒈按犯毒品危害防制條例第4條至第8條之罪於偵查及審判中均
    自白者，減輕其刑，同條例第17條第2項定有明文。查被告
    就如附表一編號1至8所載之販賣、轉讓第一級毒品犯行，於
    偵查及審判中均自白不諱，業如前述，符合前揭偵審自白減
    輕規定鼓勵犯罪行為人自白、悔過，以期訴訟經濟、節約司
    法資源而設之立法目的，應依法減輕其刑。
　⒉按犯罪之情狀顯可憫恕，認科以最低度刑仍嫌過重者，得酌
    量減輕其刑，刑法第59條定有明文。查被告所犯如附表一編
    號1至7所載之販賣第一級毒品犯行，助長毒品流通，戕害國
    人健康，固應非難，惟酌以被告每次販賣金額自為500元至2
    ,000元不等，較諸大盤毒梟動輒交易大量毒品獲取暴利，嚴
    重破壞治安，顯難相提並論，兼衡其本身亦沾染施用海洛因
    之惡習，有正修科技大學超微量研究科技中心尿液檢驗報告
    在卷可佐（見警三卷第135頁），本院認縱適用毒品危害防
    制條例第17條第2項規定減刑，科以法定最低度刑，猶嫌過
    重，爰依刑法第59條規定，就如附表一編號1至7所載之販賣
    第一級毒品犯行，均酌減其刑，並依法遞減之。
　㈢量刑依據
　　爰以行為人之責任為基礎，審酌被告本身染有毒癮，且前已
    因多次施用第一、二級毒品經法院判決確定執行，有臺灣高
    等法院被告前案紀錄表在卷可參（見外放前科卷），明知毒
    品戕害施用者之身心健康，難以戒除，竟無視法律禁令，販
    賣第一級毒品海洛因予蘇豐智、李明諺、林國笙，另轉讓第
    一級毒品海洛因予陳美生，並持有逾量之第一級毒品海洛因
    ，自應予以責難；兼衡被告各次販賣毒品之數量、金額不等
    ；另被告自述學歷為國中畢業、現從事鐵工、與母親同住，
    需扶養母親等語（見本院卷第163頁），暨其犯罪情節、智
    識程度、生活狀況等一切情狀，分別量處如附表一編號1至9
    「罪刑及沒收欄」所示之刑。
  ㈣定執行刑
　　按數罪併罰之定應執行之刑，係出於刑罰經濟與責罰相當之
    考量，對犯罪行為人本身及所犯各罪之總檢視，除應考量行
    為人所犯數罪反應出之人格特性，並應權衡審酌行為人之責
    任與整體刑法目的及相關刑事政策，在量刑權之法律拘束性
    原則下，採取限制加重原則，資為量刑裁量權之外部界限，
    並應受比例原則等內部界限之支配，使以輕重得宜，以區別
    數罪併罰與單純數罪之不同。查被告所犯如附表一編號1至9
    所載之販賣、轉讓及持有逾量第一級毒品犯行，犯罪時間集
    中於110年7月7日至同年10月13日間，部分販賣對象相同，
    實質侵害法益之質與量，未如形式上單從罪數所包含範圍之
    鉅，另考量因生命有限，刑罰對受刑人所造成之痛苦程度，
    係隨刑度增加而生加乘效果，依刑法第51條第5款規定，就
    被告所犯前揭各罪，定其應執行刑如主文所示。
四、沒收之宣告
　㈠扣案之第一級毒品
    按查獲之第一級毒品及專供製造或施用第一級毒品之器具，
    不問屬於犯罪行為人與否，均沒收銷燬之，毒品危害防制條
    例第18條第1項前段定有明文。又以營利為目的販入毒品，
    經多次販賣後，持有剩餘毒品被查獲，只於最後一次販賣毒
    品罪宣告沒收銷燬。查扣案如附表二編號4、5所示之海洛因
    ，均係毒品危害防制條例所列之第ㄧ級毒品，且各為被告所
    有本案販賣所餘、持有逾量之毒品，業經本院認定如前，自
    應依前揭規定，分別隨同被告所犯最後一次販賣第一級毒品
    犯行（即附表一編號4部分)、持有逾量第一級毒品犯行（即
    附表一編號9部分)，宣告沒收銷燬之。另前開毒品包裝袋，
    含有微量之毒品殘留無法析淨，均無析離之實益，自應整體
    視為第一級毒品，併依前揭規定，宣告沒收銷燬。至因鑑驗
    用罄之毒品，因業已滅失，爰不諭知沒收銷燬。
　㈡供毒品犯罪所用之物
　　按犯毒品危害防制條例第4條至第9條、第12條、第13條或第
    14條第1項、第2項之罪者，其供犯罪所用之物，不問屬於犯
    罪行為人與否，均沒收之，毒品危害防制條例第19條第1項
    定有明文。查扣案如附表二編號1、2所示之行動電話、電子
    磅秤，係被告所有持供本件販賣毒品聯絡、秤量所用之物，
    業據被告坦承在卷（見本院卷第55頁），應依前揭規定，隨
    同被告所犯如附表一編號1至7所示之販賣第一級毒品犯行，
    均予宣告沒收。
　㈢預備供犯罪所用之物
　　按供犯罪所用、犯罪預備之物或犯罪所生之物，屬於犯罪行
    為人者，得沒收之，刑法第38條第2項前段定有明文。查扣
    案如附表二編號3所示之夾鏈袋，係被告所有持以供預備分
    裝毒品所用之物，業據被告坦承在卷（見本院卷第55頁），
    核屬本案犯罪預備之物，參諸上開規定，自應隨同被告所犯
    如附表一編號1至7所示之販賣第一級毒品犯行，均予宣告沒
    收。
　㈣未扣案之犯罪所得
　　按犯罪所得，屬於犯罪行為人者，沒收之；沒收，於全部或
    一部不能沒收或不宜執行沒收時，追徵其價額，刑法第38條
    之1第1項前段、第3項定有明文。又針對犯罪行為人之犯罪
    所得，於所得範圍之計算係採取總額說，不問犯罪之成本、
    利潤，均應予宣告沒收。查未扣案如附表一編號1至7所載之
    各該販毒所得，均經被告坦承業已收取等語（見本院卷第51
    頁)，核與證人蘇豐智、李明諺、林國笙於警詢及偵查中證
    述相符（見警一卷第91、124-126頁，警三卷第38-42頁，偵
    一卷第124-125、164-166、197頁)，係屬被告因販毒所得之
    財物，雖未扣案，仍應隨同被告各次販賣第一級毒品犯行，
    分別予以宣告沒收，並均諭知於全部或一部不能沒收或不宜
    執行沒收時，追徵其價額。
　㈤其餘扣案物品
　　其餘扣案之吸食器、注射針筒、夾鏈袋等物品，均查無證據
    足認與本件販賣、轉讓、逾量持有第一級毒品犯行有何關聯
    性，爰均不於本案宣告沒收，應由檢察官另為適法之處理，
    附此敘明。
  ㈥沒收之執行
　　末依刑法第40條之2第1項規定，上開宣告沒收之物，併執行
    之。　
據上論斷，應依刑事訴訟法第299條第1項前段，判決如主文。　
本案經檢察官游淑玟提起公訴，檢察官陳文哲到庭執行職務。
中　　華　　民　　國　　111 　年　　11　　月　　22　　日
                  刑事第十一庭  審判長法  官  李貞瑩
                                      法  官  李爭春
                                      法  官  黃鳳岐
以上正本證明與原本無異。
如不服本判決，應於送達後20日內，向本院提出上訴狀。
中　　華　　民　　國　　111 　年　　11　　月　　23　　日
                                      書記官  林依潔
【附表一】
編號 對  象 方式、毒品種類及價金（民國/新臺幣） 罪刑及沒收  時  間 (民國)    地  點   1 蘇豐智 何清男於110年7月7日17時4分許，以其持用門號0000000000號行動電話與蘇豐智持有門號0000000000號行動電話聯絡，蘇豐智向何清男表示欲購買海洛因之意，何清男即於左列時、地交付海洛因1包（重量不詳）予蘇豐智，並收迄價金500元完畢（未扣案）。 何清男販賣第一級毒品，處有期徒刑柒年柒月。扣案如附表二編號1至3所示之物，均沒收；未扣案之犯罪所得新臺幣伍佰元，沒收，於全部或一部不能沒收或不宜執行沒收時，追徵其價額。   【註：依毒品危害防制條例第17條第2項、刑法第59條遞減其刑】  110年7月7日17時5分稍後某時許    高雄市○○區○○路000000號「統一超商 」外   2 蘇豐智 何清男於110年7月24日7時21分許，以其持用門號0000000000號行動電話與蘇豐智持有門號0000000000號行動電話聯絡，蘇豐智向何清男表示欲購買海洛因之意，何清男即於左列時、地交付海洛因1包（重量不詳）予蘇豐智，並收迄價金2,000元完畢（未扣案）。 何清男販賣第一級毒品，處有期徒刑柒年捌月。扣案如附表二編號1至3所示之物，均沒收；未扣案之犯罪所得新臺幣貳仟元，沒收，於全部或一部不能沒收或不宜執行沒收時，追徵其價額。  【註：依毒品危害防制條例第17條第2項、刑法第59條規定遞減其刑】  110年7月24日23時7分稍後某時許    高雄市林園區港嘴路某加油站附近   3 蘇豐智 何清男於110年7月25日9時14分許，以其持用門號0000000000號行動電話與蘇豐智持有門號0000000000號行動電話聯絡，蘇豐智向何清男表示欲購買海洛因之意，何清男即於左列時、地交付海洛因1包（重量不詳）予蘇豐智，並收迄價金2,000元完畢（未扣案）。 何清男販賣第一級毒品，處有期徒刑柒年捌月。扣案如附表二編號1至3所示之物，均沒收；未扣案之犯罪所得新臺幣貳仟元，沒收，於全部或一部不能沒收或不宜執行沒收時，追徵其價額。   【註：依毒品危害防制條例第17條第2項、刑法第59條規定遞減其刑】  110年7月25日9時21分稍後某時許    高雄市○○區○○○路 000號「建 佑醫院 」附近   4 李明諺 何清男於110年7月28日17時2分許，以其持用門號0000000000號行動電話與李明諺持有門號0000000000號行動電話聯絡，李明諺向何清男表示欲購買海洛因之意，何清男即於左列時、地交付海洛因1包（重量不詳）予李明諺，並收迄價金1,000元完畢（未扣案）。 何清男販賣第一級毒品，處有期徒刑柒年柒月。扣案如附表二編號1至3所示之物，均沒收；如附表二編號4所示之物，均沒收銷燬；未扣案之犯罪所得新臺幣壹仟元，沒收，於全部或一部不能沒收或不宜執行沒收時，追徵其價額。  【註：依毒品危害防制條例第17條第2項、刑法第59條遞減其刑】  110年7月28日17時14分稍後某時許    高雄市林園區港嘴路某加油站附近   5 林國笙 何清男於110年7月10日7時1分許，以其持用門號0000000000號行動電話與林國笙使用00-0000000號電話聯絡，林國笙向何清男表示欲購買海洛因之意，何清男即於左列時、地交付海洛因1包（重量不詳）予林國笙，並收迄價金1,000元完畢（未扣案） 。 何清男販賣第一級毒品，處有期徒刑柒年柒月。扣案如附表二編號1至3所示之物，均沒收；未扣案之犯罪所得新臺幣壹仟元，沒收，於全部或一部不能沒收或不宜執行沒收時，追徵其價額。  【註：依毒品危害防制條例第17條第2項、刑法第59條遞減其刑】  110年7月10日7時1分稍後某時許    高雄市林園區北汕二路附近某處   6 林國笙 何清男於110年7月21日6時57分許，以其持用門號0000000000號行動電話與林國笙使用00-0000000號電話聯絡，林國笙向何清男表示欲購買海洛因之意，何清男即於左列時、地交付海洛因1包（重量不詳）予林國笙，並收迄價金1,000元完畢（未扣案 ）。 何清男販賣第一級毒品，處有期徒刑柒年柒月。扣案如附表二編號1至3所示之物，均沒收；未扣案之犯罪所得新臺幣壹仟元，沒收，於全部或一部不能沒收或不宜執行沒收時，追徵其價額。  【註：依毒品危害防制條例第17條第2項、刑法第59條遞減其刑】  110年7月21日6時57分稍後某時許    高雄市林園區中芸路某機車行附近   7 林國笙 何清男於110年7月25日11時53分許，以其持用門號0000000000號行動電話與林國笙使用00-0000000號電話聯絡，林國笙向何清男表示欲購買海洛因之意，何清男即於左列時、地交付海洛因1包（重量不詳）予林國笙，並收迄價金1,000元完畢（未扣案 ）。 何清男販賣第一級毒品，處有期徒刑柒年柒月。扣案如附表二編號1至3所示之物，均沒收；未扣案之犯罪所得新臺幣壹仟元，沒收，於全部或一部不能沒收或不宜執行沒收時，追徵其價額。   【註：依毒品危害防制條例第17條第2項、刑法第59條遞減其刑】  110年7月25日12時6分稍後某時許    高雄市○○區○○○路 000號「建佑醫院 」附近   8 陳美生 何清男於左列時、地，將其所有海洛因置於桌上，任由陳美生自行取走，轉讓海洛因少許（淨重約0.05公克）予陳美生自行施用。 何清男轉讓第一級毒品，處有期徒刑捌月。         【註：依毒品危害防制條例第17條第2項減輕其刑】  110年8月24日凌晨某時許    高雄市○○區○○○路00巷00號「 陳美生住處」   9 阿福 何清男於左列時、地，以3萬元價格向「阿福」購入海洛因1包（純質淨重約12.48公克），並自行添加葡萄糖粉分裝，迄至同日23時許為警查獲時止而持有。 何清男持有第一級毒品純質淨重10公克以上，處有期徒刑壹年貳月。扣案如附表二編號5所示之物，沒收銷燬。   110 年 10月13日中午某時許    高雄市林園區沿海路2段附近某處   
【附表二】
編號 扣案物品 備註 1 VIVO廠牌行動電話1支（含門號0000000000號SIM卡1枚）、VIVO廠牌行動電話1支（含門號0000000000號SIM卡1枚）、蘋果廠牌行動電話1支（含門號0000000000號SIM卡1枚） 被告所有供販賣毒品所用之物 2 電子磅秤2台 被告所有供販賣毒品所用之物 3 夾鏈袋1包 被告所有預備供販賣毒品所用之物 4 第一級毒品海洛因4包（各含包裝袋1只、驗前純質淨重合計約14.04公克、驗後淨重合計約17.15公克） 被告所有販賣剩餘之第一級毒品 5 第一級毒品海洛因7包（各含包裝袋1只、驗前純質淨重合計約12.48公克、驗餘淨重合計約22.64公克） 被告所有逾量之第一級毒品 
【附錄】本罪論罪科刑法條
毒品危害防制條例第4條第1項
製造、運輸、販賣第一級毒品者，處死刑或無期徒刑；處無期徒
刑者，得併科新臺幣3,000萬元以下罰金。
毒品危害防制條例第8條第1項
轉讓第一級毒品者，處1年以上7年以下有期徒刑，得併科新臺幣
100萬元以下罰金。
毒品危害防制條例第11條第3項
持有第一級毒品純質淨重10公克以上者，處1年以上7年以下有期
徒刑，得併科新臺幣100萬元以下罰金。